【裁判字號】    97,交抗,395
【裁判日期】    970812
【裁判案由】    聲明異議
【裁判全文】
臺灣高等法院高雄分院刑事裁定         97年度交抗字第395號
抗  告  人
即受處分人  甲○○
上列抗告人因違反道路交通管理處罰條例聲明異議案件，不服臺
灣高雄地方法院中華民國97年6 月26日裁定（97年度交聲字第10
62號），提起抗告，本院裁定如下：
    主  文
抗告駁回。
    理  由
一、抗告意旨略以：抗告人當日行經裁決書所指之地點，並無任
    何違規行為，因該路口呈現ㄑ字型，警員所站位置應該無法
    看到有無違規行為，且當時未見警員制止，並無不服稽查而
    逃逸之行為，本件違規應屬警員誤判云云。
二、按汽車駕駛人，行經有燈光號誌管制之交岔路口闖紅燈者，
    處新臺幣（下同）1,800 元以上5,400 元以下罰鍰，並記違
    規點數3 點；汽車駕駛人，駕駛汽車有違反道路交通管理處
    罰條例之行為，經交通勤務警察或依法令執行交通稽查任務
    人員制止時，不聽制止或拒絕停車接受稽查而逃逸者，除按
    各該條規定處罰外，處3,000 元以上6,000 元以下罰鍰，並
    記違規點數1 點；道路交通管理處罰條例第53條第1 項、第
    60條第1 項、第63條分別定有明文。查抗告人即受處分人於
    民國97年3 月5 日13時42分許，騎乘車牌號碼YF7-578 號機
    車，在高雄巿三民區○○○路由南往北方向行駛，行經鼎金
    後路與天祥路有燈光號誌管制之交叉路口時，為員警發覺違
    規闖紅燈，鳴笛示意並揮動交通指揮棒，令其停車受檢，但
    未獲回應，抗告人仍騎車加速逃逸拒絕接受稽查，經警當場
    記下車號等資料，並開單舉發抗告人有「駕車行經有燈光號
    誌管制之交叉路口闖紅燈」、「違反處罰條例之行為，拒絕
    停車接受稽查而逃逸」之違規行為。嗣抗告人於舉發通知單
    所載之應到案日期前提出申訴，經原舉發單位調查結果，仍
    認抗告人有以上之違規行為，原處分機關即高雄市政府交通
    局乃依道路交通管理處罰條例第53條第1 項、第60條第1 項
    規定，分別裁處罰鍰1,800 元、3,000 元；並依同條例第63
    條規定，共記違規點數4 點，有舉發通知單及裁決書可稽。
三、抗告人雖以前揭情詞，認為不得舉發及裁罰，經查：
  (一)汽車駕駛人之行為有不服指揮稽查而逃逸之情形，當場不能
    或不宜攔截製單舉發者，得逕行舉發；逕行舉發，應記明車
    輛牌照號碼、車型等可資辨明之資料，以汽車所有人為被通
    知人製單舉發；道路交通管理處罰條例第7 條之2 第1 項第
    1 款、第4 項定有明文。而交通勤務警察或依法令執行交通
    稽查任務人員，開單舉發違反道路交通管理處罰條例所列之
    違規事實，經公路主管機關或警察機關所為之裁決處罰，本
    質上為行政處分，係公務員基於職務上權力，依法就特定之
    具體事件所為，並具有公法上效果之單方行政行為。根據公
    務員為公法上行為具有公信力之原則，該行政處分當可被推
    定為真正，且其據以依法處分之事實認定，亦應可推定為正
    確無誤，故本此公信原則，立法者乃賦予行政機關違反道路
    交通事件統一裁罰基準及處理細則等相關規定，使交通勤務
    警察或依法令執行交通稽查任務人員得當機處分，以達成維
    護交通秩序及公共安全之行政目的。反之，若謂公務員一切
    行政行為，均需預留充分之證據，以證明其所認定之事實為
    真，則國家行政勢必受到相當程度之阻礙，而且相關行政目
    的亦難以順利達成。故刑事訴訟法中就犯罪證據有關之規定
    ，與屬於行政秩序罰之交通違規裁罰本旨不相符合之部分，
    自不在得以準用之列。則交通違規行政爭訟之舉證責任原理
    ，應非如刑事案件必須超越任何合理懷疑，始可為有罪判決
    之嚴格證明程度，而係與民事訴訟之舉證責任原理相類似，
    亦即，基本上應就行政機關與人民所各自主張有利於己之事
    實，分配其應盡之舉證責任，而非逕予適用刑事訴訟法上之
    無罪推定原則，此觀諸行政訴訟法第136 條規定行政訴訟程
    序準用民事訴訟法第277 條舉證責任分配原則之立法意旨，
    即可明瞭。
  (二)本件違規及舉發經過，業據警員呂成源證稱：「當時我與蕭
    明正、鄭任評一起執行交通勤務，我站在如現場照片銀色車
    輛所示位置前方，當時警備車就在照片銀色車輛位置，我們
    站成一字型，站在警備車外緣前方，我站在第1 個，所以比
    較靠近圖中所示紅綠燈位置，我看到受處分人騎乘摩托車，
    在鼎金後路由南往北方向行駛，接近鼎金後路與天祥一路口
    時，沒有依照號誌指示，亮紅燈仍然向前行駛，我們怕有爭
    議，是等紅燈亮起後3 秒纔會確認駕駛人是否違規闖紅燈，
    當時受處分人摩托車還未到停止線，紅燈便已亮起，之後，
    受處分人還是繼續往前行駛到下一個路口，所以確定是闖紅
    燈。我當時站在警備車前方取締，抬頭就可看見紅燈號誌，
    受處分人的車行方向只有一個，就算路口有點彎，也不至於
    影響我看到違規之情形。況且，當天舉發20幾個民眾，沒有
    什麼爭執，我的判斷應該沒有錯誤。受處分人闖紅燈後，我
    們以鳴笛、揮動手勢方式，命其停車接受稽查，該路段只有
    7 公尺，車流量也不大，受處分人應該有看到我的手勢，也
    有聽到鳴笛，我當時穿制服及反光背心，受處分人一定看得
    到，居然還不靠邊、不減速，反而加速逃逸。因為這件違規
    現場沒有進行拍照，為了怕有爭議，所以3 位警員同時複誦
    逃逸機車的車牌號碼，確認無誤後纔會舉發，只要所記車牌
    號碼稍有不同，就不會舉發，所以很確定受處分人當時有逃
    逸；我們還會吹很急促的鳴笛聲。因為有帶掌上電腦，是當
    場以互核無誤的車號開單舉發」，甚為明確，核與呂成源及
    抗告人各自提出之現場照片所示情形相符。而呂成源為執行
    交通勤務之專業警察，在發現違規車輛逕自駛離之情形下，
    當會心神專注而記憶違規車輛之牌照號碼及車輛特徵，復經
    在場其他警員同時確認，發生誤認或誤記之機會，應較常人
    為低。況各種違規之行為，各有不同之執行方法，就超速或
    酒醉駕車，若未輔以科學工具，僅憑執勤取締者之五官知覺
    加以判斷，勢必引起爭議，固不待言。然就有無闖越紅燈、
    有無逃避攔檢而論，該違規行為均屬無預警之突發狀況，搜
    證及取締之時機稍縱即逝，故其方法僅能藉由現場執勤員警
    之目擊結果而為，此觀道路交通管理處罰條例第7 條之2 第
    1 項第1 款、第4 項之內容及法意甚明。呂成源既經具結而
    為以上證言，佐以現有卷證綜合判斷，並無顯然矛盾或瑕疵
    之處，要無因抗告人主觀上之臆測，而認呂成源之證言為不
    可採。
四、本件抗告人既有闖紅燈、拒絕稽查而逃逸之違規行為，現場
    執勤員警依此而予舉發，原處分機關依道路交通管理處罰條
    例第53條第1 項、第60條第1 項規定，分別裁處罰鍰1,800
    元、3,000 元；並依同條例第63條規定，共記違規點數4 點
    ，核無不當，裁量亦屬適當。抗告人雖不服而以上揭事由聲
    明異議，原審經調查後，認無抗告人所述情事，乃依道路交
    通案件處理辦法第19條規定，裁定駁回異議，核無違誤。抗
    告人仍執陳詞提起抗告，並無理由，應予駁回。
五、據上論斷，應依道路交通案件處理辦法第26條，刑事訴訟法
    第412 條，裁定如主文。
中    華    民    國    97    年    8     月    12    日
                  刑事第五庭    審判長法  官  曾永宗
                                      法  官  任森銓
                                      法  官  王伯文
以上正本證明與原本無異。
不得再抗告。
中    華    民    國    97    年    8     月    12    日
                                      書記官  黎  珍


司法院資訊處製作；財團法人民間司法改革基金會備份。
